臺灣高等法院高雄分院刑事判決　　　　　94年度上易字第92號
　　上　訴　人　臺灣高雄地方法院檢察署檢察官
　　上　訴　人
　　即　被　告　甲○○
　　被　　　告　丙○○
上列上訴人因被告傷害等案件，不服臺灣高雄地方法院93年度易
字第1385號中華民國93年12月31日第一審判決（起訴案號：臺灣
高雄地方法院檢察署93年度偵字第10321 號），提起上訴，本院
判決如下：
    主  文
上訴駁回。
    事  實
一、甲○○與乙○○間因法拍屋仲介糾紛，而有嫌隙。於民國93
    年4 月12日下午4 時許，前往乙○○位於高雄市○○區○○
    路99號辦公處所，欲解決房屋仲介糾紛，未料乙○○拒絕處
    理，甲○○因而心生不滿，竟基於普通傷害之犯意，以腳踼
    乙○○之右大腿，致乙○○受有右大腿挫傷之傷害。甲○○
    又另行起意，基於恐嚇之概括犯意，於前揭時地，向乙○○
    恐嚇稱：「要讓妳全家死光光」等語，復連續於93年4 月13
    日或14日某時，以電話撥打至乙○○前揭辦公處所，適由乙○○之同事林噯妏接聽，甲○○要求林噯妏向乙○○轉達，
    要乙○○上班時小心點等語，以加害生命、身體之事恐嚇乙○○，致乙○○因前揭惡害通知而心生畏懼，致生危害於安
    全。
二、案經被害人乙○○訴由高雄縣警察局林園分局報請台灣高雄
    地方法院檢察署檢察官偵查起訴。
    理  由
甲、有罪部分：
壹、程序方面：
（一）按被告以外之人（包括證人、鑑定人、告訴人、被害人及
      共同被告等）於審判外之陳述雖不符刑事訴訟法第159 條
      之1 至之4 等4 條之規定，而經當事人於審判程序同意作
      為證據，法院審酌該言詞陳述或書面陳述作成時之情況，
      認為適當者，亦得為證據；當事人、代理人或辯護人於法
      院調查證據時，知有刑事訴訟法第159 條第1 項不得為證
      據之情形，而未於言詞辯論終結前聲明異議者，視為有前
      項之同意，同法第159 條之5 定有明文。立法意旨在於傳
      聞證據未經當事人之反對詰問予以核實，原則上先予排除
      。惟若當事人已放棄反對詰問權，於審判程序中表明同意
      該等傳聞證據可作為證據；或於言詞辯論終結前未聲明異
      議，基於尊重當事人對傳聞證據之處分權，及證據資料愈
      豐富，愈有助於真實發見之理念，且強化言詞辯論主義，
      使訴訟程序得以順暢進行，上開傳聞證據亦均具有證據能
      力。
（二）本件證人乙○○、龔俊銘固均曾於警詢中及在偵查中檢察
      事務官前為陳述，其性質雖屬傳聞證據，惟其未再於法院
      審理中為陳述，且查無符合同法第159 條之1 至之4 等前
      4 條之情形，其等所為之上開警詢筆錄及偵查筆錄內容，
      被告甲○○已知上述筆錄乃傳聞證據，且未於言詞辯論終
      結前對該等筆錄內容異議，依上開規定，是其等於警詢中
      及偵查中之證言應具有證據能力（已擬制同意其有證據能
      力），本院審酌上開筆錄作成時，較無人情施壓或干擾，
      亦無不當取供之情形，認為以之作為本案之證據亦屬適當
      ，是其等於警詢中及偵查筆錄之證言自具有證據能力。
貳、實體方面：
一、訊據上訴人即被告甲○○矢口否認有前揭傷害及恐嚇犯行，
    辯稱：我是不小心踢到乙○○的，我沒有恐嚇乙○○，我也
    不知道她的電話，如何打電話恐嚇她等語。
二、經查：
（一）上揭事實，業據證人即被害人乙○○於警訊中及偵查中檢
      察事務官前指訴綦詳（見警訊卷第1 頁背面、偵查卷第7
      頁），被告甲○○對於證人乙○○之警訊筆錄及偵查筆錄
      之證據能力亦不爭執，故本院自得採為證據，被告甲○○
      復不否認93年4 月12日下午4 時許，有至證人乙○○位於
      高雄市○○區○○路99號辦公處所，並與乙○○發生爭執
      ，並有以腳踼乙○○，但係出於正當防衛而為之，事後並
      有打電話給乙○○等情（參見原審卷第20頁），而證人乙○○受有傷害之事實，並有大仁醫院93年4 月12日出具之
      診斷證明書1 份在警訊卷第11頁足憑，載明乙○○受有右
      大腿挫傷之傷害可資佐證。
（二）證人林噯呅於本院94年3 月30日審理時結證稱：「93年4
      月12日我有在乙○○的公司，當天我有在場，我看到甲○○夥同另外2 人來我們公司說要找乙○○，我說那位就是
      黃小姐，其中1 人就說她為何買房子沒有付錢，黃小姐說
      我又沒有買房子，為何要付錢，然後甲○○就踢黃小姐一
      腳，然後她看到我們人那麼多，她就要趕緊離開，要走前
      ，還說要她全家死光光。後來13、14日兩天，我有接到甲○○的電話，說要乙○○上班要小心。」等語（見本院卷
      第50頁），且證人即當時在場之人龔俊銘亦於本院94年3
      月30日審理時結證稱：「我與郭佳輝及甲○○一起進去，
      因當時我有去瞭解，我們找的人不是乙○○，而是她姐姐
      ，甲○○有用腳踢乙○○的大腿，至於哪一腿，我不知道
      。甲○○到門口要走時，說要乙○○她們全家死，然後就
      走了。」等語（見本院卷第46頁、第47頁），核與證人乙○○指訴之情節相符。
（三）被告甲○○雖於原審時辯稱其傷害行為出於正當防衛等語
      ，然其於偵查中又自承乙○○並未有傷害之行為（參見偵
      查卷第8 頁），是以，案發當時證人乙○○並無對被告甲○○有何不法侵害之行為存在，自與正當防衛之構成要件
      未合，無從阻卻被告甲○○傷害行為之違法性。
（四）綜上所述，足見被告甲○○所辯，顯係卸責之詞，不足採
      信。本件事證明確，被告甲○○傷害及恐嚇之犯行，均堪
      認定。
三、核被告甲○○所為，係犯刑法第277 條第1 項之普通傷害罪
    及第305 條之恐嚇危害安全罪。被告甲○○先後2 次恐嚇犯
    行，時間緊接，觸犯同一罪名，顯係基於概括犯意反覆為之
    ，應依連續犯之規定，論以一罪，並依法加重其刑。又被告
    甲○○所犯上開傷害罪及恐嚇罪2 罪，犯意各別，行為互殊
    ，應予分論併罰。
四、原判決就被告甲○○部分，以被告甲○○罪證明確，因予適
    用刑法第56條、第277 條第1 項、第305 條、第41條第1 項
    前段，罰金罰鍰提高標準條例第1 條前段、第2 條之規定，
    並審酌被告甲○○之素行狀況、犯罪動機、手段、所生傷害
    之程度及犯罪後態度等一切情狀，分別量處傷害罪部分拘役
    40日，恐嚇罪部分有期徒刑3 月，並均諭知如易科罰金之折
    算標準，其認事用法核無違誤，所處之刑亦屬適當。被告甲○○上訴意旨，仍執前詞，否認犯罪，指摘原判決該部分不
    當，為無理由，應予駁回。
乙、無罪部分：
一、公訴意旨另以：被告丙○○與甲○○共同基於傷害之犯意聯
    絡，於民國93年4 月12日下午4 時許，由丙○○駕駛自小客
    車搭載甲○○，前往乙○○位於高雄市○○區○○路99號辦
    公處所，再由甲○○下車，以腳踢乙○○之右大腿，致乙○○受有右大腿挫傷之傷害，因認被告丙○○有犯刑法第277
    條第1 項之罪嫌云云。
二、按犯罪事實應依證據認定之，無證據不得認定其犯罪事實；
    次按不能證明被告犯罪或其行為不罰者，應諭知無罪之判決
    ，刑事訴訟法第154 條第2 項、第301 條第1 項分別定有明
    文。又證據，係指足以認定被告確有犯罪行為之積極證據而
    言，該項證據自須適合於被告犯罪事實之認定，始得採為斷
    罪資料。茍積極證據不足為不利於被告事實之認定時，即應
    為有利於被告之認定，更不必有何利之證據，最高法院29年
    上字第3105號、30年上字第816 號分別著有判例。
三、公訴人認被告丙○○涉有前開傷害罪嫌，無非係以證人龔俊
    銘之證述為其主要論據。
四、訊據被告丙○○堅決否認有何傷害犯行，辯稱：我於93年4
    月12日下午4 時許，並未載被告甲○○前往乙○○之辦公處
    所，根本未參與毆打乙○○等語。
五、經查：
（一）證人乙○○於警、偵訊時均未證述於93年4 月12日下午4
      時許，有看見被告丙○○出現在其高雄市○○區○○路99
      號辦公處所等語，另外被告甲○○亦供述案發當時只有其
      1 人前往等語（參見偵查卷第7 頁），此外，復有證人陳
      景明於原審審理時到庭證述被告丙○○案發當時與其在高
      雄市○○路55巷1 之3 號打麻將等情（參見原審卷第39頁
      ），是以，被告丙○○是否確有陪同被告甲○○至案發現
      場，即非無疑。
（二）證人龔俊銘於警訊中係證述被告丙○○要求其與郭佳輝至
      乙○○公司，要將乙○○押走，並向乙○○拿新台幣（下
      同）10萬6 千元，事成要給3 萬元報酬等語（參見警卷第
      4 頁），復於93年6 月28日下午2 時43分偵訊時亦為相同
      之證述（見偵查卷第13頁、第14頁），其於本院94年3 月
      30日審理時亦為相同之證述（見本院卷第45頁、第46頁）
      ，是以，倘若證人龔俊銘所言屬實，被告丙○○亦非基於
      傷害之犯意聯絡及行為分擔，而係妨害自由或擄人勒贖，
      況且證人龔俊銘亦證述並未同意被告丙○○之提議，且被
      告丙○○並未出現於乙○○辦公處所，然證人龔俊銘卻又
      與被告甲○○一同前往乙○○前揭辦公處所，究竟所為何
      事，實非令人無疑。
（三）綜上所述，被告丙○○並未出現於案發現場，在客觀上自
      無從有何傷害行為之分擔，而在主觀上，縱認證人龔俊銘
      所言屬實，被告丙○○對於被告甲○○突然踢被害人乙○○一腳，以致被害人乙○○受傷，亦非被告丙○○事先所
      可預料，其亦未與被告甲○○有何傷害之犯意聯絡，本院
      既查無積極證據足認被告丙○○就被告甲○○之前揭傷害
      犯行部分有何犯意聯絡及行為分擔，即難遽以共同傷害之
      罪責相繩，本件不能證明被告丙○○犯罪，揆之上開法條
      規定及判例意旨，自應諭知被告丙○○無罪之判決。
六、原判決就被告丙○○部分，以不能證明被告丙○○犯罪，而
    諭知被告丙○○無罪之判決，於法並無不合。檢察官上訴意
    旨，以被告丙○○與甲○○事前是否對傷害告訴人乙○○一
    情有犯意之聯絡，以及被告丙○○於案發當時猶駕車載被告
    甲○○至案發地點，且甲○○一下車即對告訴人施暴，難謂
    被告丙○○對於甲○○欲前往傷害告訴人一事毫無所悉等為
    由，指摘原判決該部分不當云云。然查：據證人龔俊銘所述
    ，被告丙○○要求其與郭佳輝至乙○○公司，要將乙○○押
    走，並向乙○○拿10萬6 千元，事成要給3 萬元報酬等情，
    倘若證人龔俊銘所言屬實，被告丙○○應係要妨害乙○○之
    行動自由或擄人勒贖，並非基於傷害之共同犯意聯絡及行為
    分擔，何況被告丙○○並未出現於乙○○辦公處所，且被告
    甲○○係與告訴人乙○○因法拍屋一事2 人爭吵後，被告甲○○始對乙○○踢一腳等情，亦據證人龔俊銘於本院結證屬
    實（見本院卷第48頁），並非被告甲○○一下車就踢乙○○
    一腳，因此被告丙○○對於被告甲○○突然踢被害人乙○○
    一腳，以致被害人乙○○受傷一事，應非被告丙○○事先所
    可預料，本院既查無積極證據足認被告丙○○就被告甲○○
    之前揭傷害犯行部分有何犯意聯絡及行為分擔，即難遽以共
    同傷害罪相繩。足見檢察官上訴，為無理由，應予駁回。
丙、至被告甲○○、丙○○有無涉及妨害自由或擄人勒贖罪，應
    由檢察官另行偵辦。
據上論斷，應依刑事訴訟法第368條，判決如主文。
本案經檢察官林應華到庭執行職務。
中　　華　　民　　國　　94　　年　　4 　　月　　13　　日
                  刑事第二庭    審判長法  官  林正雄
                                      法  官  陳啟造
                                      法  官  黃壽燕
以上正本證明與原本無異。
本判決不得上訴。
中　　華　　民　　國　　94　　年　　4 　　月　　13　　日
　　　　　　　　　　　　　　　　　　　書記官   黃一秋
附錄本判決論罪科刑法條：
中華民國刑法第277條第1 項
(普通傷害罪)
  傷害人之身體或健康者，處3 年以下有期徒刑、拘役或1 千元
  以下罰金。
中華民國刑法第305條
(恐嚇危害安全罪)
  以加害生命、身體、自由、名譽、財產之事，恐嚇他人致生危
  害於安全者，處2 年以下有期徒刑、拘役或3 百元以下罰金。
